臺灣高雄地方法院刑事裁定　　　　　　　94年度聲再字第19號
再審聲請人　甲○○
即受判決人
上列被告因詐欺等案件，不服本院94年度簡上字第306 號中華民
國94年8 月17日確定判決，本院裁定如下：
    主  文
再審之聲請駁回。
    理  由
一、聲請意旨如附件所載
二、按有罪之判決確定後，有左列情形之一者，為受判決人之利
    益，得聲請再審︰一、原判決所憑之證物已證明其為偽造或
    變造者。二、原判決所憑之證言、鑑定或通譯已證明其為虛
    偽者。三、受有罪判決之人，已證明其係被誣告者。四、原
    判決所憑之通常法院或特別法院之裁判已經確定裁判變更者
    。五、參與原判決或前審判決或判決前所行調查之法官，或
    參與偵查或起訴之檢察官，因該案件犯職務上之罪已經證明
    者，或因該案件違法失職已受懲戒處分，足以影響原判決者
    。六、因發現確實之新證據，足認受有罪判決之人應受無罪
    、免訴、免刑或輕於原判決所認罪名之判決者。前項第1 款
    至第3 款及第5 款情形之證明，以經判決確定，或其刑事訴
    訟不能開始或續行非因證據不足者為限，得聲請再審，刑事
    訴訟法第420 條定有明文。次按刑事訴訟法第420 條第1 項
    第2 款所稱：「原判決所憑之證言、鑑定或通譯已證明其為
    虛偽者。」之再審條件，其原判決所憑之證言，除已經確定
    判決證明為虛偽者外，必須有相當證據，足以證明其為虛偽
    ，始屬相符，此觀於同條第2 項後段所載其刑事訴訟不能開
    始或續行，非因證據不足者之文義而自明（25年度抗字第
    292 號判例參照）。又刑事訴訟法第420 條第1 項第3 款所
    稱：「受有罪判決之人，已證明其係被誣告者」，須該誣告
    之人，已經受誣告罪判決確定，或刑事訴訟不能開始或續行
    非因證據不足者為限，始得聲請再審，此為同條第2 項所明
    定。再按刑事訴訟法第420 條第1 項第6 款所謂發見之新證
    據，係指該證據於事實審法院判決前已經存在，為法院、當
    事人所不知，未經發現，不及調查斟酌，至其後始行發見者
    而言，若判決前已經當事人提出或聲請調查之證據，經原法
    院捨棄不採者，即非該條款所謂發現之新證據，不得據為聲
    請再審之原因；又該條款所謂確實之新證據，係指該項證據
    之本體自形式上觀察，在客觀上可認為真實，毋須經過調查
    ，即足以動搖原判決，使受判決人得受有利之裁判者而言，
    若該證據在客觀上其真實性如何，尚欠明瞭，非經相當之調
    查，不能辨其真偽，即與確實新證據之「確實」含義不符，
    亦難採為聲請再審之理由，最高法院85年度台抗字第424 號
    裁定要旨亦可資參考。此受理聲請再審之最後事實審法院，
    應就聲請再審理由之所謂「新證據」，是否具備事實審判決
    前已經存在，為法院、當事人所不知，事後方行發見之「嶄
    新性」，及顯然可認足以動搖原有罪確定判決，應為無罪、
    免訴、免刑或輕於原判決罪名之「顯然性」2 要件，加以審
    查，為判斷應否准予開始再審之準據，最高法院33年抗字第
    70號判例要旨、最高法院85年度台抗字第308 號裁定要旨均
    足供參考。再者，法院認為再審之聲請無再審理由者，應以
    裁定駁回之，刑事訴訟法第434 條第1 項亦有明文。
三、經查：細繹本件聲請人所提前開聲請再審書狀，其係以刑事
    訴訟法第420 條第1 項第2 款、第3 款及第6 款之規定為其
    聲請再審之依據（聲請書雖僅臚列該條項第2 、3 款作為聲
    請再審事由，然細究其聲請內容，其顯然亦主張有同條項第
    6款之聲請事由），爰依序析述如下：
  (一)聲請人以原審判決所憑之證言即孫翠香、賴玲玲2 人之證詞
    係屬虛偽，而主張此部分有刑事訴訟法第420 條第1 項第2
    款之再審事由云云。惟查，原審判決審理過程中，證人孫翠
    香、賴玲玲均就其所見聞聲請人於何時、何地、如何向告訴
    人告知認識大律師代撰狀紙及收費情形到庭證述綦詳，並經
    原審法院採為認定犯罪事實之基礎，且無相當證據，足以證
    明其為虛偽。況該2 名證人迄今均未因本案犯有任何偽證罪
    ，此有臺灣高等法院被告前案紀錄表2 份在卷足憑，堪認
    本件並無刑事訴訟法第420 條第1 項第2 款之再審事由。
  (二)再者，聲請人又認其係「受有罪判決之人，已證明其係被誣
    告者」，而以刑事訴訟法第420 條第1 項第3 款之事由聲請
    本件再審云云。查刑事訴訟法第420 條第1 項第3 款所指受
    有罪判決之人已證明其係被誣告者，係指受有罪判決之人之
    所以受有罪判決，係以誣告者之供述為其所憑之證據，惟有
    關本件原判決之告訴人及被告之供述何者可採，原判決已依
    職權詳為論駁，且參諸告訴人洪迎榛之臺灣高等法院被告前
    案紀錄表資料，亦無任何告訴人因本案經判決確定證明其犯
    有誣告罪行之資料，是尚無任何證據或確定判決足以證明本
    件告訴人有何對聲請人誣告之犯行，即與刑事訴訟法第420
    條第1 項第3 款之規定有所不符。聲請人以此事由聲請再審
    ，亦屬無據。
  (三)末查，聲請人復聲請傳訊證人洪宗正、洪慧娟以證明告訴人
    及證人孫翠香、賴玲玲串供陷害聲請人云云。然再審聲請人
    於偵查及審理中，均未主張有證人洪宗正、洪慧娟可證明告
    訴人洪迎榛及證人孫翠香、賴玲玲設詞誣陷聲請人，聲請人
    於提出再審聲請時，始為是項之主張，其真實性已非無疑。
    且上開證人洪宗正、洪慧娟既於前開判決確定前已經存在，
    已為聲請人所知悉，即與新證據必須具備審判當時為法院及
    當事人所不知，不及調查斟酌，至其後始行發現之嶄新性要
    件不符。再證人洪宗正、洪慧娟之證詞真實性如何，未經調
    查亦無從知悉，依該證據之本身作形式上觀察，並非不須經
    調查程序顯然可認為足以動搖原確定之判決，亦不符合顯然
    性之要件。揆諸前開說明，聲請人此一主張，核與該證據於
    事實審法院判決前已經存在，為法院、當事人所不知，不及
    調查斟酌，至其後始行發見之「嶄新性」，及顯然可認足以
    動搖原有罪確定判決，應為無罪、免訴、免刑或輕於原判決
    罪名之「顯然性」，兩者要件均有不符，非屬「確實之新證
    據」。是聲請人以本件有刑事訴訟法第420 條第1 項第6 款
    之事由聲請再審，顯無理由。
五、綜上所述，本件聲請人聲請再審所提出之事證，均不符合再
    審之要件，其再審之聲請為無理由，自應予以駁回。
據上論斷，應依刑事訴訟法第434 條第1項，裁定如主文。
中　　華　　民　　國　　94　　年　　10　　月　　17　　日
                  鳳山刑事第1 庭審判長法　官  陳志銘
                                      法  官  林永村
                                      法  官  林芳華
以上正本證明與原本無異。
如不服本裁定，應於送達後5日內，向本院提出抗告狀。
中　　華　　民　　國　　94　　年　　10　　月　　17　　日
                                      書記官  賴佳慧
